【裁判字號】    97,易緝,48
【裁判日期】    970718
【裁判案由】    詐欺
【裁判全文】
臺灣士林地方法院刑事判決              97年度易緝字第48號
公  訴  人  臺灣士林地方法院檢察署檢察官
被      告  甲○○
上列被告因詐欺案件，經檢察官提起公訴（95年度偵緝字第1031
號），被告於本院準備程序中就被訴事實為有罪之陳述，本院合
議庭裁定由受命法官獨任改依簡式審判程序審理，並判決如下：
    主  文
甲○○連續意圖為自己不法之所有，以詐術使人將本人之物交付
，處有期徒刑捌月，減為有期徒刑肆月，如易科罰金以銀元參佰
元即新臺幣玖佰元折算壹日。
    事  實
一、甲○○於電腦網路交友網站上認識乙○○，竟基於意圖為自
    己不法所有之概括犯意，先於民國94年10月間，在臺北市○
    ○區○○路3 段191 巷9 號1 樓乙○○所開設之服飾店，向
    乙○○佯稱要以珠寶金飾等物供奉菩薩及給師父加持，要求
    乙○○提出珠寶等財物，乙○○陷於錯誤，分別於同年12月
    初及95年1 月10日，在上址，將其所有之鑽石戒指1 只、鑽
    石項鍊1 條、黃金手鐲1 對、黃金項鍊1 條、玉墜子項鍊1
    條、珊瑚耳環1 對、藍寶石墜子1 個、珍珠耳環1 對等價值
    約新臺幣（下同）150 萬元之珠寶交付甲○○。次於95年2
    月1 日，甲○○再承前揭詐欺取財之概括犯意，向乙○○佯
    稱其服飾店於農曆初四開工，要以44,444元拜佛並由其送師
    父加持後，再由乙○○存入服飾店之帳戶內，會對服飾店有
    利，乙○○又陷於錯誤，遂準備44,444元拜佛開工後，將該
    筆款項交付甲○○。嗣甲○○取得上揭珠寶及現金後即避不
    見，亦未歸還，乙○○始知受騙，遂報警查悉上情。
二、案經臺北市政府警察局大同分局報告臺灣士林地方法院檢察
    署檢察官偵查起訴。
    理  由
一、上犯罪事實，業據被告甲○○於本院準備程序及審理中坦承
    不諱，核與證人即被害人乙○○於警詢、檢察官偵查中指證
    之情節相符，並經證人即被害人之員工卓雅柔、鄭詠方於檢
    察官偵查中結證明確，並有被告以行動電話傳送之簡訊照片
    附卷可憑，本件事證明確，被告之犯行洵堪認定。
二、查被告行為後，刑法於94年2 月2 日修正公布，95年7 月1
    日施行，其中修正第2 條（新舊法之比較適用）、第56條（
    連續犯）、第33條第5 款（罰金刑）等規定。其中刑法第2
    條係規範行為後法律變更所生新舊法律比較適用之準據法，
    是刑法第2 條本身雖經修正，但該條文既屬適用法律之準據
    法，本身尚無比較新舊法之問題，應逕適用裁判時即修正後
    刑法第2 條規定以決定適用之刑罰法律，先予敘明。
  (一)行為後法律有變更者，適用行為時之法律。但行為後之法律
    有利於行為人者，適用最有利於行為人之法律，修正後刑法
    第2 條第1 項定有明文。又比較新舊法時，應就罪刑有關之
    共犯、未遂犯、想像競合犯、牽連犯、連續犯、結合犯，以
    及累犯加重、自首減輕暨其他法定加減原因（如身分加減）
    與加減例等一切情形，綜其全部罪刑之結果而為比較後，再
    適用有利於行為人之法律處斷，而不得一部割裂分別適用不
    同之新舊法（最高法院95年度第8 次刑事庭會議決議參照）
    。
  (二)修正後刑法第56條連續犯之規定業經刪除，被告2 次詐欺取
    財犯罪行為，於新法施行後，應予分論併罰。此刪除雖非犯
    罪構成要件之變更，但顯已影響行為人刑罰之法律效果，自
    屬法律有變更，比較新、舊法結果，行為時即修正前連續犯
    之規定較有利於被告，依修正後刑法第2 條第1 項前段規定
    ，應適用修正前刑法第56條連續犯之規定。
  (三)罰金刑部分，刑法分則編各罪所定罰金刑之貨幣單位原為銀
    元，修正前刑法第33條第5 款規定：「罰金：1 元（銀元）
    以上。」，而依罰金罰鍰提高標準條例規定，就72年6 月26
    日前修正之刑法部分條文罰金數額提高2 至10倍，其後修正
    者則不提高倍數，並依現行法規所定貨幣單位折算新臺幣條
    例規定，以銀元1 元折算新臺幣3 元；修正後刑法第33條第
    5 款規定：「罰金：新臺幣1,000 元以上，以百元計算之。
    」，刑法第33條第5 款所定罰金貨幣單位經修正為新臺幣後
    ，刑法分則各罪所定罰金刑之貨幣單位亦應配合修正為新臺
    幣，為使刑法分則編各罪所定罰金之最高數額與刑法修正前
    趨於一致，乃增訂刑法施行法第1 條之1 ：「中華民國94年
    1 月7 日刑法修正施行後，刑法分則編所定罰金之貨幣單位
    為新臺幣。94年1 月7 日刑法修正時，刑法分則編未修正之
    條文定有罰金者，自94年1 月7 日刑法修正施行後，就其所
    定數額提高為30倍。但72年6 月26日至94年1 月7 日新增或
    修正之條文，就其所定數額提高為3 倍。」；從而，刑法分
    則編各罪所定罰金刑之最高數額，於上開規定修正後並無不
    同，惟修正後刑法第33條第5 款所定罰金刑最低數額，較之
    修正前提高，修正前刑法第33條第5 款規定為有利於被告，
    依修正後刑法第2 條第1 項前段規定，應適用修正前刑法第
    第33條第5 款之規定。
  (四)另修正刑法係自95年7 月1 日起施行，在此之前，刑法分則
    編有關罰金刑之貨幣單位係銀元；且依刑法分則編應處罰金
    者，應適用罰金罰鍰提高標準條例第1 條之規定；亦即應按
    各該具體條文制定或修正之時間先後，定其提高之倍數。惟
    被告行為後，刑法施行法增訂第1 條之1 ，於95年6 月14日
    經總統公布，並自同年7 月1 日起施行；該條規定：「中華
    民國94年1 月7 日刑法修正施行後，刑法分則編所定罰金之
    貨幣單位為新臺幣。94年1 月7 日刑法修正時，刑法分則編
    未修正之條文定有罰金者，自94年1 月7 日刑法修正施行後
    ，就其所定數額提高為30倍。但72年6 月26日至94年1 月7
    日新增或修正之條文，就其所定數額提高為3 倍」。亦即自
    95年7 月1 日起，刑法分則編所定罰金之貨幣單位，由原來
    之銀元改為新臺幣；且94年1 月7 日刑法修正時，刑法分則
    編未修正之條文定有罰金者，自95年7 月1 日起，有關罰金
    之數額提高為30倍。刑法第339 條第1 項之罪自24年7 月1
    日施行後即未再修正，依增訂刑法施行法第1 條之1 之規定
    ，其罰金以新臺幣為單位，數額應提高30倍。此與增訂前之
    罰金以銀元為單位，且適用罰金罰鍰提高標準條例第1 條前
    段之結果應提高10倍，而新臺幣與銀元之比例為3 ：1 ，換
    算結果亦為30倍者，並無不同。亦即增訂刑法施行法第1 條
    之1 之意旨，僅在使刑法規範之罰金刑之貨幣單位，一律改
    為新臺幣，並使增訂前後有關罰金刑提高之倍數一致，對被
    告而言，並無有利、不利之比較適用之問題，且此增訂之規
    定應屬罰金罰鍰提高標準條例第1 條但書之情形，當無同條
    前段規定之適用，自應逕行適用刑法施行法第1 條之1 之規
    定。
三、核被告所為，係犯刑法第339 條第1 項之詐欺取財罪。被告
    以上開詐術使被害人乙○○於94年12月初及95年1 月10日，
    交付上開珠寶1 批，係基於一個詐欺取財之犯行所為，應僅
    構成一罪。而上開詐欺取財之犯行與被告於95年2 月1 日所
    為之詐欺取財犯行，分別係基於不同之詐欺取財故意及方法
    所為，應屬2 罪，然該2 次犯行時間緊接，犯罪構成要件相
    同，顯係基於概括之犯意所為，應構成修正前刑法第56條之
    連續犯，乃依法加重其刑。爰審酌被告利用被害人乙○○對
    於宗教之信仰，竟以詐術騙取被害人上開財物，其惡性重大
    ，所詐取之財物價值高達154 萬餘元，迄未能與被害人和解
    返還上開財物，又於偵查及本院審理中均經通緝始到案，惟
    其犯後於本院審理中坦承犯行，態度尚稱良好等一切情狀，
    量處如主文所示之刑。又被告係於96年4 月24日以前犯本罪
    ，於檢察官偵查及本院審理中雖經通緝後逮捕歸案，然均不
    符合中華民國96年罪犯減刑條例第5 條不得減刑之規定，自
    應依該條例第2 條第1 項第3 款之規定減其宣告刑期2 分之
    1 。再修正前刑法第41條第1 項前段規定：「犯最重本刑為
    五年以下有期徒刑以下之刑之罪，而受六個月以下有期徒刑
    或拘役之宣告，因身體、教育、職業、家庭之關係或其他正
    當事由，執行顯有困難者，得以1 元以上3 元以下折算1 日
    ，易科罰金。」，而被告行為時之易科罰金折算標準，依95
    年7 月1 日修正條文施行前罰金罰鍰提高標準條例第2 條前
    段之規定（該條業經總統於95年5 月17日公布刪除，並自95
    年7 月1 日失效），就其原定數額提高為100 倍折算1 日，
    則被告行為時之易科罰金折算標準，應以銀元10 0元至300
    元折算1 日，經折算為新臺幣後，係以新臺幣30 0元至900
    元折算為1 日；惟修正後之刑法第41條第1 項前段則規定：
    「犯最重本刑為5 年以下有期徒刑以下之刑之罪，而受6 個
    月以下有期徒刑或拘役之宣告者，得以新臺幣1,000 元、2,
    000 元或3,000 元折算1 日，易科罰金。」，比較修正前後
    之易科罰金折算標準，依刑法第2 條第1 項前段之規定，應
    適用修正前刑法第41條第1 項前段及修正前罰金罰鍰提高標
    準條例第2 條前段之規定定其易科罰金之折算標準。
據上論斷，應依刑事訴訟法第273 條之1 第1 項、第299 條第1
項前段，中華民國96年罪犯減刑條例第2 條第1 項第3 款、第7
條、第9 條，刑法第2 條第1 項前段、第339 條第1 項、修正前
刑法第56條、第41條第1 項前段，刑法施行法第1 條之1 第1 項
、第2 項前段，修正前罰金罰鍰提高標準條例第2 條，現行法規
所定貨幣單位折算新臺幣條例第2 條，判決如主文。
本案經檢察官翁偉倫到庭執行職務。
中    華    民    國    97    年    7     月    18    日
                  刑事第一庭法  官  雷雯華
以上正本證明與原本無異。
如不服本判決，應於收受送達後10日內向本院提出上訴書狀，其
未敘述上訴理由者，應於上訴期間屆滿後20日內向本院補提理由
書狀（均須按他造當事人之人數附繕本）。
                            書記官  陳如玲
中    華    民    國    97    年    7     月    18    日
附錄本案論罪科刑法條之依據：
刑法第339條
意圖為自己或第三人不法之所有，以詐術使人將本人或第三人之
物交付者，處5年以下有期徒刑、拘役或科或併科1千元以下罰金
。
以前項方法得財產上不法之利益或使第三人得之者，亦同。
前二項之未遂犯罰之。


司法院資訊處製作；財團法人民間司法改革基金會備份。
